【裁判字號】    98,事聲,28
【裁判日期】    990107
【裁判案由】    聲明異議
【裁判全文】
臺灣苗栗地方法院民事裁定              98年度事聲字第28號
聲明異議人
即  聲請人  財團法人法律扶助基金會
法定代理人  乙○○○
相  對  人  甲○○
上列當事人間確定訴訟費用額事件，異議人對於本院司法事務官
民國98年11月23日所為98年度司聲字第45號裁定聲明異議，本院
裁定如下：
    主  文
原裁定廢棄。
相對人應給付聲請人新臺幣陸仟陸佰陸拾柒元之訴訟費用，及自
本裁定送達相對人之翌日起至清償日止，按年息百分之五計算之
利息。
    理  由
一、按民事訴訟法第240條之4第1、2、3 項分別規定：「當事人
    對於司法事務官處理事件所為之終局處分，得於處分送達後
    十日之不變期間內，以書狀向司法事務官提出異議。」、「
    司法事務官認前項異議有理由時，應另為適當之處分；認異
    議為無理由者，應送請法院裁定之。」、「法院認第1 項之
    異議為有理由時，應為適當之裁定；認異議為無理由者，應
    以裁定駁回之。」。查本件聲請人就本院司法事務官於民國
    98年11月23日以98年度司聲字第45號確定訴訟費用額事件所
    為確定訴訟費用額之裁定，聲明不服而提起異議，是本院依
    法自應就本院司法事務官所為之裁定，審究聲明異議人之異
    議有無理由，合先敘明。
二、本件聲明異議意旨略以：原裁定依聲請人所提之預付酬金收
    據、結案酬金領款單、財團法人法律扶助基金會台中分會93
    年12月3 日中扶田第0930001084號函及審查表，認本件二審
    支出之律師酬金應為新台幣（下同）30,000元，非聲請人所
    陳之20,000元，復依上開審查表認定聲請人僅給予1/2 部分
    扶助，即支出15 ,000 元之律師酬金。再依第二審判決主文
    第5 項記載「第一、二審訴訟費用由甲○○（即相對人）負
    擔3 分之1 ，餘由上訴人負擔」，裁定本件聲請人得向甲○
    ○請求之訴訟費用確定為5,000 元，逾5,000 元部分之聲請
    駁回。惟本院98年度司聲字第45號民事裁定所示，聲請人所
    提出之審查書，非為本扶助案件之最終決定，依法律扶助法
    第36條第1 項規定「不服分會審查委員會之決定者，得於收
    受決定書後三十日內，附具理由向基金會覆議委員申請覆議
    。」，本件受扶助人於30日內提出覆議，經覆議委員會於93
    年11月30日審議後，依覆議審查書所載扶助事項變更為「符
    合部分無資力要件，給予部分扶助2/ 3」，據此，聲請人給
    予部分扶助比例為2/3 ，即支出20,000元之律師酬金。復依
    第二審判決主文第5 項訴訟費用之負擔比例，聲請人得向相
    對人請求之律酬金應為6,667 元，故聲請人聲請確定此部分
    之訴訟費用額，請求相對人給付聲請人所支出之律師酬金，
    應屬有據，原裁定駁回理由尚有違誤，為此，爰請棄廢棄原
    裁定等語。
三、按「法院未於訴訟費用之裁判確定其費用額者，第一審受訴
    法院於該裁判有執行力後，應依聲請以裁定確定之。」、「
    依第一項確定之訴訟費用額，應於裁定送達之翌日起，加給
    按法定利率計算之利息。」民事訴訟法第91條第1項、第3項
    分別定有明文。復按分會就扶助事件所支出之酬金及必要費
    用，視為訴訟費用之ㄧ部。因法律扶助而由分會支出之酬金
    及必要費用，得向負擔訴訟費用之他造請求。分會得對於負
    擔訴訟費用之他造，請求歸還其支出之酬金及必要費用。分
    會得據受扶助人有執行力之執行名義，聲請確定訴訟費用額
    及強制執行；不服分會審查委員會之決定者，得於收受決定
    書後三十日內提出覆議。法律扶助法第35條第1 至4 項、第
    36條第1 項分別定有明文。
四、經查：本件受扶助人李宗桓與相對人甲○○前因侵權行為損
    害賠償事件，李宗桓以渠無資力而聲請法律扶助，經財團法
    人法律扶助基金會台中分會同意法律扶助，指派楊俊彥律師
    為扶助律師，並於93年11月26日審查酌定本案律師酬金為30
    ,000元，給予部分扶助1/2 （即15,000元）。嗣受扶助人李
    宗桓依法向該分會提出覆議，經覆議委員會於93年11月30日
    審議後，扶助事項變更為給予部分扶助2/3 （即20,000元）
    ，此有聲請人所提之預付酬金收據、結案酬金領款單、財團
    法人法律扶助基金會台中分會93年12月3 日中扶田第093000
    1084號函及審查表、93年11月30日覆議審查書在卷可稽。又
    第二審判決主文第5 項記載「第一、二審訴訟費用由甲○○
    （即相對人）負擔3 分之1 ，餘由上訴人負擔」，據此，聲
    請人得向相對人請求之律師酬金應為6,667 元（計算式：20
    ,000元1/3 ＝6,667 元，元以下四捨五入）。揆諸上開規
    定，聲請人因其分會就本件法律扶助支出之酬金既視為訴訟
    費用之ㄧ部，並得聲請確定訴訟費用額，則聲請人得向相對
    人請求負擔之訴訟費用額為6,667 元，故原裁定尚有未洽之
    處，聲請人求予廢棄，非無理由，爰廢棄原裁定，並另確定
    訴訟費用額如主文第2 項所示。
五、據上論結，本件聲明異議為有理由，爰依民事訴訟法第240
    條之4 第3 項，裁定如主文。
中    華    民    國    99    年    1     月    7     日
                  民事庭法  官  王炳人
以上正本係照原本作成
如不服本裁定應於送達後10日內向本院提出抗告狀，並繳納抗告
費新臺幣1,000元。
                        書記官  尤旗樟
中    華    民    國    99    年    1     月    7     日

司法院資訊處製作；財團法人民間司法改革基金會備份。
